臺灣臺北地方法院刑事判決　　　　　　　　　　　　九十二年度交易字第五二七號
　　公　訴　人　臺灣臺北地方法院檢察署檢察官
　　被　　　告　甲○○
　　輔　佐　人
　　即被告之妹　游惠真
右列被告因過失傷害案件，經臺灣臺北地方法院檢察署檢察官聲請簡易處刑判決（九
十二年度偵字第六三六五號），本院臺北簡易庭認不宜適用簡易程序（受理案號：九
十二年度北交簡字第一八五二號），移送本院依通常程序審理，本院判決如左：
    主  文
甲○○因過失傷害人，處有期徒刑月，如易科罰金以佰元折算壹日。
    事  實
一、甲○○於民國九十一年十月二十五日六時三十分許，駕駛車牌號碼ＢＶ—六六五
    一號自用小客車，沿臺北市○○路○段第三、四間直行車道由南向北方向行駛，
    行經該路段與光復南路之交岔路口前，欲左轉往西改沿光復南路方向繼續行駛，
    本應注意駕駛汽車，應遵守道路交通標誌、標線、號誌之指示，以及汽車行駛至
    交岔路口，四車道以上道路欲左轉彎時，應距交岔路口三十公尺前換入內側車道
    或左轉車道，又轉彎車應讓直行車先行之規定，且依當時情況為天候晴，有日間
    自然光線、路面狀況為乾燥、無缺陷、無障礙物且視距良好，並無不能注意之情
    事，詎甲○○竟疏未注意其所行駛車道之路面劃設有直線箭頭之標線，用以指示
    直行，即在交岔路口處逕行違規左轉，適其左後方有乙○○騎乘車牌號碼ＣＪＲ
    —八二一號重型機車，沿同路同向第三車道直行至前揭交岔路口處，亦疏未注意
    隨時採取必要之安全措施，以超過當地限速五十公里之時速，貿然直行而未減速
    慢行，致其所騎乘機車之前車頭與甲○○所駕駛車輛之左前葉子板處發生擦撞，
    乙○○因而人車倒地，並受有右股骨骨折之傷害。
二、甲○○於肇事後，主動撥打電話報警，並於臺北市政府警察局信義分局交通分隊
    警員鄧堯育前往現場及乙○○就醫之財團法人國泰綜合醫院處理時，不逃避接受
    裁判而當場向警員自首，承認其為肇事人。
三、案經甲○○自首及乙○○訴由臺北市政府警察局信義分局報請臺灣臺北地方法院
    檢察署檢察官偵查後聲請簡易判決處刑，經本院臺北簡易庭認不宜適用簡易程序
    ，移送本院依通常程序審理。
    理  由
一、訊據被告甲○○固不否認其於右揭時間駕駛前開車牌號碼自用小客車，沿臺北市
    ○○路○段由南往北方向行駛，行經前開路段與光復南路之交岔路口欲左轉時，
    在前述肇事地點與其左後方駛來由告訴人乙○○所騎乘重型機車發生擦撞等情，
    惟矢口否認有何過失犯行，辯稱：伊當時沿臺北市○○路○段第二、三間車道由
    南向北方向行駛，左轉前確實有注意車後狀況，並有打方向燈減速慢駛，係告訴
    人因車速過快，突然由左邊內線左轉車道衝出來撞到伊云云（參見九十三年三月
    五日準備程序筆錄、同年七月九日審判筆錄）；另九十三年五月三日之答辯狀意
    旨略以：(一)據告訴人及被告於九十一年十月二十五日所為之交通事故談話記錄表
    所陳述肇事經過，足見被告確於轉彎三十公尺前已進入轉彎車道無疑。(二)告訴人
    係騎乘機車由後超越被告所駕駛自用小客車，被告客觀上並無注意義務，且以告
    訴人當時發現被告車輛時，兩車相距三十公尺而其車速與被告相差三十公里等情
    觀之，告訴人自後追趕被告所需時間甚短，非被告注意能力所及。(三)倘告訴人騎
    乘機車未超速並保持安全距離及注意車前狀況，則縱被告有未於轉彎前三十公尺
    切入轉彎車道之違規行為，亦不致發生本件車禍，故本件車禍係告訴人超速、未
    保持行車安全距離及未注意車前狀況並隨時採取必要之安全措施所致，與被告之
    行為無關。(四)若鈞院仍認被告涉有過失傷害罪嫌，然因被告係遭告訴人自後追撞
    ，過失情節頗輕，犯罪後亦已自首，並願賠償告訴人損失，惟告訴人所求高達一
    百五十萬非其所能負擔，致雙方未達成和解，被告犯後態度良好且無前科，亦請
    鈞院輕判並賜緩刑之宣告等語，資為辯解。
二、經查：
(一)、關於被告於右揭時、地駕駛前開車車牌號碼自用小客車在前述肇事地點逕行左轉
    時，與騎乘機車行至該處之告訴人發生擦撞，告訴人因而受有如事實欄第一項所
    載傷害之事實：業據被告於肇事當日即九十一年十月二十五日所製作之交通事故
    談話記錄表及本院調查、審理時均自承不諱（參見臺灣臺北地方法院檢察署九十
    二年度偵字第六三六五號偵查卷宗第十二頁、本院九十三年三月五日準備程序筆
    錄、同年五月七日、七月九日審判筆錄），並有告訴人迭於警局詢問、檢察官偵
    查及本院審理時指訴在卷可稽（參見同前偵查卷宗第三頁、第二十七頁及其反面
    、本院九十三年五月七日審判筆錄），復有臺北市政府警察局信義分局交通分隊
    所製作，記載本件車禍發生情形之道路交通事故調查報告表、道路交通事故談話
    紀錄表、道路交通事故補充資料表、自首調查表、車損及現場照片共十二幀等件
    （以上均為影本）附卷可憑（參見同前偵查卷宗第十一至二十一頁），再告訴人
    因本件車禍受有如前揭事實欄所載之傷害，業據其提出財團法人國泰綜合醫院之
    診斷證明書一紙在卷足憑（見同前偵查卷宗第八之一頁）。
(二)、本件車禍發生之經過，據被告於事發當日即九十一年十月二十五日由警員所製作
    之交通事故談話紀錄中自承：「肇事前我駕自小客ＢＶ—六六五一沿基隆路二段
    南往北行駛第二線與第三線車道至路口左轉，我當時有打方向燈，我當時看後視
    鏡及左照後鏡時確定沒有車子（筆錄誤刪「沒」字），確定可以安全的左轉，當
    我車左轉時我忽然聽見我車左前車門有碰撞的聲音，我見ＣＴＲ—八二一在我車
    左方倒地，我也嚇一跳，我車就往安全島上碰撞到而停下來，下車後我立即查看
    才知道我車的左前車門與一部重機ＣＴＲ—八二一的前車頭發生碰撞……」等語
    ，又其於本院九十三年三月五日準備程序筆錄及同年五月七日審理筆錄中均自承
    ：伊本來沿基隆路二段第二車道直行，當行駛至基隆路二段與光復南路之交岔路
    口前時，本來三線車道擴充為四線車道，致使其車原本在第二線車道行駛變成在
    第三線車道上，當其正準備偏左要往第二線道行駛時即發生本件車禍等情，並審
    酌告訴人於前揭期日交通事故談話記錄表中陳稱：「肇事前我駕重機ＣＴＲ—八
    二一沿基隆路二段南往北行駛第三線車道直行，當時我車右前方拾公尺處就看
    到一部自小客ＢＶ—六六五一沿基隆路南往北行駛第三線車道，車頭慢慢往左邊
    偏過來，自小客ＢＶ—六六五一並未打左轉方向燈，我見狀車立即往左邊閃還是
    來不及，我邊剎車邊左閃但還是來不及，致我車的前車頭右邊與自小客ＢＶ—六
    六五一的左前車角碰撞而肇事。」及其於本院九十三年五月七日審理時到庭證稱
    ：「（問：你在走到接近基隆、光復南路口有無看到被告駕駛的小客車？）我有
    看到他在我右前方，約二十幾公尺，他從內側數來第四個車道要切到第三車道。
    」等語，雖然被告供述當時駕駛車輛所在車道位置與告訴人所陳不一，但關於被
    告車輛在四車道以上道路左轉行駛一節堪信為真，再依卷附道路交通補充資料表
    記載、車損照片及到場處理本件車禍事故之臺北市政府警察局信義分局交通分隊
    警員鄧堯育，於本院九十三年五月七日審理時到庭所為證述內容，被告所駕駛自
    用小客車之左前車角碰凹、左方駕駛座葉子板擦痕，告訴人所騎乘重型機車前車
    頭撞毀之車損情況，均顯示被告駕車沿基隆路二段由南向北方向行駛至肇事路口
    左轉往西時，其車之左前葉子板與沿同路同向直行由告訴人所騎乘重型機車前車
    頭撞及之情事。
(三)、被告雖辯稱當時係沿臺北市○○路○段第二、三間由南向北方向車道向左轉行駛
    ，而當日搭乘被告所駕駛車輛後座乘客即其父游清江，於本院前揭期日審理時亦
    到庭附和其詞陳稱：被告車輛肇事當時係沿該路段由北往南方向第二車道向左轉
    行駛等語。惟觀諸卷附道路交通事故調查報告表所附事故現場圖示，當本件車禍
    發生後，被告所駕駛車輛最終停止位置，係在基隆路二段由南往北車道甫過該路
    段與光復南路交岔路口之內側車道上，車身呈西北往東南走向，該車左前車頭撞
    及基隆路二段北端分向設施之交通島即安全島，車身左前車輪附近向南距離肇事
    路口北端分向設施之交通島尾端延伸線為一點一公尺，告訴人所騎乘機車向左傾
    倒在被告車輛所停置位置之前方，機車倒地後之後車輪向西距離分向設施之交通
    島為一點三公尺，又前車輪向南距離距離肇事路口北端分向設施尾端延伸線為八
    點七公尺，而在機車倒地位置前之基隆路二段由南往北方向內側車道上，有機車
    倒地後所形成之刮地痕，該車刮地痕長約八點七公尺，呈西南往東北走向，起點
    向西距離分向設施之交通島為二點一公尺，終點則在機車倒地位置下方，又本件
    肇事路段基隆路二段由南往北方向車道，在光復南路以南為單向四線車道之道路
    ，經過光復南路以北則為單向三線車道，且基隆路二段之分向設施為寬式交通島
    ，而在肇事路口南、北兩側之交通島並非在同一延伸線上，申言之，該肇事地點
    之交岔路口係一不對稱之路口，基隆路二段由南往北方向車道經過光復南路後即
    減縮車道，對照基隆路二段由南往北方向車道在肇事路口南、北兩端後發現，在
    光復南路以南的基隆路二段由南往北方向第一、二線車道，分別向北延伸經過光
    復南路後，為基隆路二段之安全島及由南往北方向第一線車道，若由被告前開所
    述其係向左要往第二線道行駛時發生車禍之行車動向、弧度及角度觀之，則被告
    車輛與告訴人機車發生擦撞後，二車最終停置之位置不可能均在基隆路二段由南
    往北車道甫過該路段與光復南路交岔路口之內側車道上，且被告車輛之左前車角
    應不至於與告訴人機車發生撞及後再擦撞到交岔路口北端之交通島，是依前揭所
    述兩車之車損情形、相撞之角度、兩車相撞及後最終停車位置及肇事路口不對稱
    之特性，研判被告肇事前確係行駛於告訴人右前方之第三、四車道間，並於尚未
    換入左轉車道時即逕自左轉往西以致與告訴人機車相撞及之情事。
(四)、按指向線，用以指示車輛行駛方向；以白色箭頭劃設於車道上；道路交通標誌標
    線號誌設置規則第一百八十八條第一項定有明文。駕駛人駕駛汽車，應遵守道路
    交通標誌、標線、號誌之指示；道路交通安全規則第九十條前段亦有明文。再汽
    車行駛在四車道以上至交岔路口欲左轉彎時，應距交岔路口三十公尺前換入內側
    車道或左轉車道；又轉彎車應讓直行車先行，道路交通安全規則第一百零二條第
    一項第五款、第六款分別定有明文。依卷附事故現場圖所示，本件肇事路段基隆
    路二段由南往北方向為單向四車道之道路，而第三車道及右側第四車道，在前開
    肇事地點之交岔路口以南之路面上均劃設有直線箭頭之標線，用以指示直行，而
    左側第一、二車道路面則有向左之弧形箭頭，表示指示轉彎，且第一車道路面更
    有「禁行機車」之標字，是依前揭路段路面上指示方向專用車道的設置，不論被
    告機車係行駛中間第三車道抑或右側第四車道，均應循序前進並於進入交岔路口
    後遵照所指方向直行行駛，且徵之道路交通事故調查報告表各欄項目明細內容，
    足見當時天候晴，有日間自然光線，路面狀況係無障礙、無缺陷及視距良好，依
    被告當時行駛之路線，應無不能注意之情事，惟據上述發生本件車禍當事人所陳
    述之肇事經過及各項跡證資料研判，顯見被告欲向左轉彎時並未遵守前開應距交
    岔路口三十公尺前即預先換入內側車道或左轉車道之規定，疏未確實注意左方有
    無來車即冒然轉彎在前，復未注意其所行駛車道有直行箭頭之標線而逕行向西左
    轉，顯有未依指向線指示行駛在後，以致被告進入交岔路口後，與在該處依標線
    指示直行之告訴人所騎乘機車發生碰撞，足徵被告違反上開道路交通安全規則之
    規定而有過失至明，再本件肇事責任經公訴人送請臺北市車輛行車事故鑑定委員
    會鑑定結果，亦認被告有在多車道左轉彎不先駛入內側車道之過失，此有臺北市
    車輛行車事故鑑定委員會九十二年六月六日北鑑審字第○九二三○一四一八○○
    號函附鑑定意見書一份在卷可稽，故被告過失責任業堪認定，告訴人因本件交通
    事故分別受有如事實欄所載之傷害，有前揭診斷證明書在卷可稽，且被告之過失
    行為與告訴人所受傷害結果間，確有相當因果關係，應屬灼然。
(五)、次按行車速度，應依標誌或標線之規定；又汽車行駛時，駕駛人應注意車前狀況
    並隨時採取必要之安全措施；道路交通安全規則第九十三條第一項及第九十四條
    第三項分別定有明文。再道路交通安全規則所用名詞「汽車」指在道路上不依軌
    道或電力架線而以原動機行駛之車輛（包括機器腳踏車）；前項第一款所指之汽
    車，如本規則同一條文或相關條文就機器腳踏車另有規定者，係指除機器腳踏車
    以外四輪以上之車輛；同前規則第二條第一項第一款、第二項亦有規定。本件車
    禍之肇事路段，依據卷附交通事故調查報告表所載，該處速限為五十公里，而告
    訴人於前揭期日之交通事故談話紀錄表中自稱：當時是以五十至六十公里／小時
    之速度前進等語，且於本院九十三年五月七日審理時均不否認當時車速快及車速
    約為五、六十公里等情（參見前揭期日本院審理筆錄第五頁），足徵告訴人騎乘
    機車行駛至肇事地點之交岔路口時，確係有超速行駛之情事，復審酌告訴人於前
    揭期日之交通事故談話紀錄表及本院審理時均稱：大約距離十至二十公尺就已經
    看被告欲左轉之行車動向，但其仍因閃避不及與被告車輛發生碰撞等語，足見告
    訴人顯因超速行駛，當車前有狀況發生時，又無法即時採取必要之安全措施，以
    致與被告車輛發生擦撞，前揭臺北市車輛行車事故鑑定委員會鑑定結果，亦認同
    此一見解，是告訴人對本件車禍之發生亦有過失存在，堪予認定，惟仍無解於被
    告之過失責任。
(六)、綜上所述，被告辯稱無過失云云，無足可採。本案事證已臻明確，被告之犯行堪
    予認定。
三、核被告所為，係犯刑法第二百八十四條第一項前段過失傷害罪。又被告於肇事後
    即刻報警處理，於台北市政府警察局信義分局交通分隊警員鄧堯育前往現場及告
    訴人就醫之財團法人國泰綜合醫院處理時，在其上開犯行未為任何有偵查犯罪職
    權之公務員知悉前，不逃避接受裁判而當場向警員自首，承認其為肇事人，有前
    揭分局交通分隊警員鄧堯育所填具之自首調查報告表及交通事故談話紀錄表各一
    份附卷可稽，是被告既已向該管公務員申述犯罪事實，而不逃避接受裁判，已合
    於刑法第六十二條前段所定對於未發覺之犯罪自首而接受裁判之要件，應依該條
    規定減輕其刑。爰審酌被告未有任何前科犯行，有臺灣高等法院被告全國前案紀
    錄表一份在卷可憑，其就本件車禍所應負之過失程度，告訴人與有過失程度及其
    因此所受之傷害，被告犯罪後猶矯飾犯行之態度，以及被告與告訴人關於民事賠
    償金之數額因歧異過大，迄今雙方尚未達成和解等一切情狀，量處如主文所示之
    刑，並諭知易科罰金之折算標準。
四、據上論斷，依刑事訴訟法第四百五十二條、第二百九十九條第一項前段，刑法第
    二百八十四條第一項前段、第六十二條前段、第四十一條第一項前段，罰金罰鍰
    提高標準條例第一條前段、第二條，判決如主文。
本案經檢察官黃東焄到庭執行職務。
中　　　華　　　民　　　國　　　九十三　　　年　　七　　月　　 三十　 　日
                                      臺灣臺北地方法院交通法庭
                                          審判長法　官  洪文慧
                                                法  官  陳婷玉
                                                法  官  鄧德倩
右正本證明與原本無異。
如不服本判決，應於判決送達後十日內向本院提出上訴狀（應抄附繕本）。告訴人或
被害人如對於本判決不服者，應具備理由請求檢察官上訴，其上訴期間之計算係以檢
察官收受判決正本之日期為準。
                                                書記官  石幸代
中　　　華　　　民　　　國　　　九十三　　　年　　七　　月　　 三十　 　日
附錄本案論罪科刑法條全文：
中華民國刑法第二百八十四條
(過失傷害罪)
因過失傷害人者，處六月以下有期徒刑、拘役或五百元以下罰金，致重傷者，處一年
以下有期徒刑、拘役或五百元以下罰金。
從事業務之人，因業務上之過失傷害人者，處一年以下有期徒刑、拘役或一千元以下
罰金，致重傷者，處三年以下有期徒刑、拘役或二千元以下罰金。
